臺灣桃園地方法院民事判決　　　　　　　98年度保險字第28號
原　　　告　許嘉珊
訴訟代理人　黃豐造
被　　　告　國華人壽保險股份有限公司
代　表　人　接管人財團法人保險安定基金
訴訟代理人　黃育德
上列當事人間請求保險金事件，本院於民國100 年2 月14日言詞
辯論終結，判決如下：
    主  文
被告應給付原告新臺幣參佰萬元，及自民國九十七年八月二十日
起至清償日止，按週年利率百分之十計算之利息。
訴訟費用由被告負擔。
本判決於原告以新臺幣壹佰萬元供擔保後，得假執行。但被告得
以新臺幣參佰萬元為原告預供擔保後，免為假執行。
    事實及理由
一、被告國華人壽保險股份有限公司因財務狀況惡化，業經行政
    院金融監督管理委員會以民國98年8 月4 日金管保財字第09
    802508242 號函委託「財團法人保險安定基金」為接管人，
    自98年8 月4 日起接管被告，有行政院金融監督管理委員會
    前揭函文影本1 份、被告公司之變更登記表影本1 份附卷可
    稽（見本院卷第197 頁至第202 頁），核先敘明。
二、原告起訴主張：
（一）訴外人林進宏（即原告之夫）與被告於民國85年7 月4 日
      簽訂有保單號碼第F0000000號至尊還本終身型之保險契約
      （以下簡稱：系爭保險契約），保障範圍為保險事故發生
      時，壽險保險金新臺幣（下同）100 萬元、平安保險身故
      保險金300 萬元，受益人則約定為原告。訴外人林進宏於
      97年7 月6 日凌晨0 時45分許，乘車牌號碼3015-VR 號自
      用小客車，沿國道1 號高速公路北上行駛至73.6公里處，
      因變換車道，不慎右前側撞擊由訴外人詹正豪駕駛在中線
      車道之車牌號碼1727－MX號自用小客車後，橫向停滯內側
      車道，旋後方由訴外人賈至正沿內側車道駕駛車牌號碼
      8118－NC號自用小貨車，亦撞擊橫滯在內側車道訴外人林
      進宏駕駛之車輛後側（林進宏、詹正豪、賈至正部分，下
      稱第一階段），訴外人林進宏、歐佩吟所乘前開車輛遭撞
      擊後逆時鐘方向旋轉，車頭反逆向朝南下方向仍停靠於內
      側車道，訴外人林進宏、歐佩吟均下車察看，適時由訴外
      人游明宏所駕車牌號碼7895 -QV號自用小客車撞擊訴外人
      林進宏所乘坐之車牌號碼為3015-VR 號自用小客車（林進
      宏、游明宏部分，下稱第二階段），旋又由訴外人余國華
      所駕駛車牌號碼為5233-KG 號自用小客車再撞擊訴外人林
      進宏所乘坐之車牌號碼為3015-VR 號自用小客車（林進宏
      、余國華部分，下稱第三階段），致訴外人林進宏發生車
      禍意外事故死亡。被告於被保險人林進宏死亡時雖已依約
      給付原告壽險保險金100 萬元，惟迄今尚有平安保險身故
      保險金300 萬元尚未給付予原告，被告並於97年8 月19日
      通知原告，主張因訴外人林進宏係屬酒後駕車，故拒絕理
      賠平安保險身故保險金300 萬元。
（二）對被告抗辯之陳述：
    1.訴外人林進宏是否有酒後駕車之事實，被告應負舉證責任
      。臺灣桃園地方法院檢察署97年度偵字第21817 號不起訴
      處分書、97年度偵字第21817 號、98年度偵字第9828號起
      訴書，雖均記載訴外人林進宏駕駛車牌號碼3015-VR 號自
      用小客車，惟其並未交代從何處判斷車牌號碼3015-VR 號
      自用小客車確係訴外人林進宏所駕駛，僅因訴外人林進宏
      為車主，且已死亡又非偵查重點，故為便宜行事而記載駕
      駛人係訴外人林進宏。另臺灣省桃園縣區車輛行車事故鑑
      定委員會之鑑定意見書，其間記載之當事人為訴外人林進
      宏或歐佩吟，且其鑑定意見亦僅記載車號3015-VR 駕駛人
      駕駛自用小客車。是以，臺灣省桃園縣區車輛行車事故鑑
      定委員會亦無法確定訴外人林進宏有酒後駕車之情事。又
      依訴外人賈至正之警詢筆錄記載：「…我走內側車道，看
      到詹車（黃色的）有冒煙，看到後有偏向右邊，然後就撞
      到林進宏車的右後側，林進宏車就轉向，碰撞時林進宏車
      車頭有點朝左邊斜停，男生從副駕駛座過來叫女生，我有
      三角架放在詹車前面，有一台游明宏（黑色的）所駕駛的
      汽車有再撞擊到林進宏的車，再把林進宏車撞擊推直，是
      女生駕駛的…」云云，因本件車禍事故所有之當事人僅訴
      外人歐佩吟為女性，故其間所稱之女性應指與訴外人林進
      宏同車之歐佩吟。是以，訴外人林進宏並無酒後駕車之情
      事。
    2.退萬步言，縱使訴外人林進宏有酒後駕車之事實，其死亡
      與其酒後駕車亦完全無因果關係：
      由鈞院98年度交易字第238 號、98年度交訴字第51號刑事
      判決、臺灣省桃園縣區車輛行車事故鑑定委員會97年12月
      12日桃縣行字第0975203692號鑑定意見書可知，訴外人林
      進宏之死亡原因係由訴外人游明宏及余國華於第二階段及
      第三階段車禍事故及訴外人林進宏未於第一階段車禍發生
      後下車處理交通事故並及時擺設警告標誌所致。且臺灣桃
      園地方法院檢察署97年度偵字第21817 號不起訴處分書、
      98年度偵字第9828號起訴書，針對訴外人林進宏之死亡，
      對訴外人游明宏、余國華提起公訴。是以，如訴外人林進
      宏之死亡係其酒後駕車行為所致時，何以還需起訴訴外人
      游明宏、余國華，顯見訴外人林進宏之死亡係由訴外人游
      明宏、余國華於第二階段及第三階段車禍行為所致，與訴
      外人林進宏酒後駕車行為並無任何因果關係。
（三）並聲明：(1)如主文第1 項所示。(2)願供擔保，請准宣告假
      執行。
三、被告抗辯稱：
（一）訴外人林進宏係因酒醉駕車致成死亡之結果，依系爭保險
      契約約定屬除外責任事由，被告公司不負給付保險金之責
      ：
    1.按系爭保險契約之平安保險契約條款第8 條除外責任（原
      因）第4 款約定：「被保險人直接因下列事由致成死亡、
      殘廢或傷害時，本公司不負給付保險金的責任。四、被保
      險人飲酒後駕（騎）車，其吐氣或血液所含酒精成份超過
      道路交通法令規定標準者。」。查，訴外人林進宏於97年
      7 月6 日發生事故後，經抽血檢驗，測得其體內血液酒精
      濃度高達255.32mg/dl ，換算呼氣後酒精濃度則為1.2766
      mg/l，遠高於道路交通安全規則第114 條第2 款所定「飲
      用酒類或其他類似物後其吐氣所含酒精濃度超過每公升0.
      25毫克或血液中酒精濃度超過百分之0.05以上。」即不得
      駕車之規定，是訴外人林進宏確有酒後駕駛之事實。
    2.訴外人林進宏飲酒駕車與導致車禍身亡間，有相當因果關
      係。按保險公司所有保險條款，均係參照主管機關訂定之
      示範條款並由其核准始得販售，有關酒駕除外責任係考量
      被保險人超過法定標準值仍為駕駛行為，則其就酒後不能
      安全駕駛動力交通工具仍駕駛即有未必故意，且具重大可
      歸責事由，又駕駛人之醉態駕駛行為已具高度危險性及風
      險評估，故約定明文排除，並以之作為保費計算之基礎，
      若就此情形仍由保險人負擔給付保險金之義務，不但易使
      被保險人或受益人獲取不當利益，且已逾保險人所願承擔
      之合理風險。次就醫學文獻所知，雖每個人飲酒後生理反
      應不同，惟一般而言飲用同量酒精後對每個人之身體影響
      應屬類似，故依血中酒精濃度得判定酒精對人體影響之程
      度。依據有關資料記載，駕駛人飲用酒類後，其血液中酒
      精濃度達於0.05％時，其所呈之行為表現或狀態為「複雜
      技巧障礙，駕駛能力變壞」，肇事率為常人之2.5 倍，此
      僅係初級醉酒程度，但已足製造悲劇，使若干本屬和樂之
      家庭支離破碎，間接加重社會負擔，以是交通安全法令乃
      就此起點立禁，期好酒貪杯之輩知所誡惕，以防微杜漸，
      自有其重大之意義。本件被保險人林進宏事故後血液酒測
      值高達255.32mg/dl ，即0.255 ％，依前述研究資料，其
      行為狀態即呈現麻痺恍惚、視線搖晃、判斷及理解與事實
      不符，駕駛不穩定，肇事率劇增至25倍，可知飲酒對於其
      駕駛行為時操控之能力、對週遭環境之判斷能力及應變能
      力，當有嚴重而明顯之影響。末以，觀諸臺灣省桃園縣區
      車輛事故鑑定委員會97年12月12日桃縣行字第0975203692
      號鑑定意見書、臺灣省車輛行車事故覆議鑑定委員會98年
      6 月30日覆議字第0986202341號函及國立交通大學行車事
      故99年7 月5 日鑑定意見書，可知整起事故均肇因於訴外
      人林進宏酒後駕車撞擊訴外人詹正豪，蓋若無訴外人林進
      宏酒駕造成之事故，則無論訴外人游明宏、俞國華如何超
      速，斷不致有後續相關事故發生，顯見訴外人林進宏酒駕
      為導致其死亡之適當條件，且依前揭鑑定意見書鑑定意見
      及覆議鑑定委員會函主旨之記載，無論第一、二及三階段
      ，訴外人林進宏為肇事原因，足見訴外人林進宏之酒後駕
      車與其死亡本身具有相當因果關係。
（二）並聲明：(1)原告之訴及假執行之聲請均駁回。(2)如受不利
      判決，願供擔保請准宣告免為假執行。
四、本件原告主張訴外人林進宏與被告於85年7 月4 日簽訂有保
    單號碼第F0000000號至尊還本終身型之保險契約，保障範圍
    為保險事故發生時，壽險保險金、平安保險身故保險金300
    萬元，受益人則約定為原告；嗣訴外人林進宏於97年7 月6
    日凌晨0 時45分許，乘車牌號碼3015-VR 號自用小客車，沿
    國道1 號高速公路北上行駛至73.6公里處，因車牌號碼3015
    -VR 號自用小客車變換車道，不慎右前側撞擊由訴外人詹正
    豪駕駛在中線車道之車牌號碼1727－MX號自用小客車後，橫
    向停滯內側車道，旋後方由訴外人賈至正沿內側車道駕駛車
    牌號碼8118－NC號自用小貨車，亦撞擊橫滯在內側車道訴外
    人林進宏駕駛之車輛後側，訴外人林進宏、歐佩吟所乘前開
    車輛遭撞擊後逆時鐘方向旋轉，車頭反逆向朝南下方向仍停
    靠於內側車道，訴外人林進宏、歐佩吟均下車察看，適時由
    訴外人游明宏所駕車牌號碼7895 -QV號自用小客車撞擊訴外
    人林進宏所乘坐之車牌號碼為3015-VR 號自用小客車，旋又
    由訴外人余國華所駕駛車牌號碼為5233-KG 號自用小客車再
    撞擊訴外人林進宏所乘坐之車牌號碼為3015-VR 號自用小客
    車，致訴外人林進宏死亡；被告除依系爭保險契約給付原告
    壽險保險金100 萬元外，並於97年8 月19日通知原告，以訴
    外人林進宏係屬酒後駕車為由，拒絕理賠平安保險身故保險
    金300 萬元等事實，為被告所不爭執，並經證人胡崑仁（即
    國道公路警察局第二警察隊楊梅分隊警員）於本院審理時證
    述明確（見本院卷第106 頁背頁、第107 頁），復有臺灣桃
    園地方法院檢察署97年7 月6 日相驗屍體證明書影本1 紙、
    保單號碼第F0000000號國華人壽保險要保書影本1 份、國華
    人壽平安保險契約條款影本1 份、國道公路警察局楊梅分隊
    97年7 月6 日事故現場圖影本1 份等在卷可稽（見本院卷第
    14頁、第12至13頁、第53至56頁、第60頁），是原告此部分
    主張之事實，應為真實可採。
五、茲本件應審究者為：（一）訴外人林進宏於97年7月6日凌晨
    0 時45分許，是否酒後駕駛車牌號碼3015-VR 號自用小客車
    行駛於國道1 號高速公路北上路段，且其吐氣或血液所含酒
    精成份超過道路交通法令規定標準？（二）訴外人林進宏於
    第一階段之酒後駕車行為與第二階段、第三階段所發生之訴
    外人林進宏死亡間，是否有因果關係中斷？（三）若因果關
    係已中斷，訴外人林進宏於第一階段事故發生後，未及時擺
    設警告標誌與其酒後駕車間是否仍有相當因果關係？
六、茲分述如下：
（一）訴外人林進宏於97年7 月6 日凌晨0 時45分許，是否酒後
      駕駛車牌號碼3015-VR 號自用小客車行駛於國道1 號高速
      公路北上路段，且致其吐氣或血液所含酒精成份超過道路
      交通法令規定標準？
    1.原告雖主張訴外人林進宏於97年7 月6 日凌晨0 時45分許
      ，於國道1 號高速公路北上路段73.6公里處發生車禍時並
      無酒後駕車之行為云云。經查：訴外人林進宏於97年7 月
      6 日凌晨0 時45分前某不詳時間，飲酒後搭載訴外人歐佩
      吟，駕駛車牌號碼3015－VR號自用小客車，沿高速公路國
      道1 號北上行駛至73.6公里處，因變換車道不當，右前側
      撞擊由訴外人詹正豪駕駛在中線車道之車牌號碼1727－MX
      號自用小客車後，橫向停滯內側車道，旋後方由訴外人賈
      至正沿內側車道駕駛車牌號碼8118－NC號自用小貨車，再
      次撞擊橫滯在內側車道訴外人林進宏駕駛之車輛後側，訴
      外人林進宏、歐佩吟所乘車輛再遭撞擊，車頭反逆向朝南
      下方向停靠於內側車道之事實，業經證人詹正豪、賈至正
      於警詢、偵查及本院刑事庭審理時證述甚詳〔見臺灣桃園
      地方法院檢察署97年度相字第1165號卷（以下簡稱：相驗
      卷）第16頁至第21頁、第58頁至第60頁，97年度偵字第21
      817 號卷（以下簡稱：偵查卷）第20頁至第22頁，本院98
      年度交易字第238 號卷（以下簡稱：本院刑事卷）第140
      頁至第148 頁〕，並有國道公路警察局第二警察隊交通事
      故當事人酒精測定紀錄表、道路交通事故現場圖、道路交
      通事故調查報告表、事故現場及車輛採證照片附於相驗卷
      內可稽（見相驗卷第32頁、第36頁、第49頁至第54頁、第
      94頁至第115 頁）。再參以(1)前開車牌號碼3015－VR號自
      用小客車遭訴外人余國華所駕駛車牌號碼為5233-KG 號自
      用小客車撞擊致死時，訴外人林進宏係乘坐於車牌號碼30
      15－VR號自用小客車之駕駛座，訴外人歐佩吟所持手提包
      係掉落於該車左側旁，訴外人歐佩吟並倒臥於該車附近（
      見相驗卷第49頁至第52頁之現場照片）；(2)臺灣桃園地方
      法院檢察署97年度偵字第21817 號不起訴處分書認定：「
      本件被告林進宏駕駛車輛沿國道1 號高速公路由南往北方
      向行駛內側車道，至肇事地點控車失當右偏，與由詹正豪
      所駕駛、沿中線車道行駛之車輛撞擊後，彈入內側車道，
      致後方由賈至正所駕駛之自小貨車沿內側車道駛至時，無
      從防避而與之發生撞擊，嗣同案被告游明宏、俞國華所駕
      駛之車輛乃再先後追撞被告林進宏之車輛，足認本件前階
      段之事故，係被告林進宏駕車自行操控不當右偏衍生連環
      事故所致……」（見本院卷第62頁）；(3)國立交通大學行
      車事故鑑定意見書亦認定：「林進宏體內酒精濃度過量駕
      駛小客車操控失當，並右偏為肇事原因……」（見本院刑
      事卷第158 頁）。從而，前開車牌號碼3015-VR 號自用小
      客車於97年7 月6 日凌晨0 時45分許，在國道1 號高速公
      路北上73.6公里處，因變換車道不當，右前側撞擊由訴外
      人詹正豪駕駛在中線車道之車牌號碼1727－MX號自用小客
      車時，當時前開車牌號碼3015-VR 號自用小客車之駕駛人
      係訴外人林進宏之事實，堪以認定。
    2.又本件車禍發生後，當時到達現場處理之國道公路警察局
      第二警察隊楊梅分隊胡崑仁員警所製作之道路交通事故調
      查報告表（二）第32欄飲酒情形標示7 並記載：林進宏經
      呼氣檢測0.56～0.80mg/L或血液檢測0.111 ％～0.16％；
      且訴外人林進宏於事故發生後送往天晟醫院時所做之急生
      化檢驗報告亦顯示測定結果值225.32mg/dl （即相當呼氣
      酒精濃度1.2766mg /L ）（見相驗卷第8 頁、第36頁）。
    3.綜上，訴外人林進宏於97年7 月6 日凌晨0 時45分之前之
      不詳時間飲酒後，駕駛車牌號碼3015-VR 號自用小客車沿
      國道1 號高速公路北上行駛，並於97年7 月6 日凌晨0 時
      45分許，在國道1 號高速公路北上73.6公里處，因變換車
      道不當，右前側撞擊由訴外人詹正豪駕駛在中線車道之車
      牌號碼1727－MX號自用小客車之事實，應堪認定。是原告
      主張訴外人林進宏於事發當時並無酒後駕車云云，無可採
      信。
（二）訴外人林進宏於第一階段之酒後駕車行為與第二階段、第
      三階段所發生之訴外人林進宏死亡間，是否有因果關係中
      斷？
    1.訴外人林進宏、詹正豪、賈至正之第一階段部分，訴外人
      林進宏於97年7 月6 日，飲酒後搭載訴外人歐佩吟，駕駛
      車牌號碼3015－VR號自用小客車，亦沿國道1 號高速公路
      北上行駛至73.6公里處，因變換車道，不慎右前側撞擊由
      訴外人詹正豪駕駛在中線車道之車牌號碼1727－MX號自用
      小客車後，橫向停滯內側車道，旋後方由訴外人賈至正沿
      內側車道駕駛車牌號碼8118－NC號自用小貨車，亦撞擊橫
      滯在內側車道由訴外人林進宏駕駛之車輛後側，訴外人林
      進宏、歐佩吟所乘車輛遭撞擊後逆時鐘方向旋轉，車頭反
      逆向朝南下方向仍停靠於內側車道，訴外人林進宏、歐佩
      吟2 人下車並發生拉扯，因舉止危險，訴外人賈至正提醒
      2 人注意，訴外人林進宏入座駕駛座，訴外人歐佩吟尚立
      於所乘車輛左側（見本院98年度交易字第238 號刑事判決
      第2 頁所載）。且訴外人賈至正於於警詢及偵查中證稱：
      「…我喊時，林進宏、歐佩吟2 個人都有抬起頭來看我，
      我從下車到放三角架約3 分鐘，放三角架後約10秒，我就
      看到有1 台車從內側衝向林進宏的車，就聽到零件爆炸的
      聲音飛散，我就沒有看到男的，只看到女的在車子旁邊，
      約在相片皮包的附近倒臥，後來撞到林進宏車的游明宏的
      車行進方向係一直往前，撞到林進宏車的游明宏所駕駛之
      車在撞擊林進宏所駕駛之車前是完全沒有煞車的，因為游
      明宏所駕駛之車的煞車燈閃一下就熄掉了，游明宏所駕駛
      之車過去後那位女性就躺在包包附近了，游明宏所駕駛之
      車的速度依我看超過時速120 公里」等語（見相驗卷第第
      20 頁 、第58頁背面至第59頁）。是依證人買至正所述，
      訴外人林進宏之車輛為訴外人游明宏撞擊前，訴外人林進
      宏、歐佩吟2 人尚有下車，訴外人賈至正曾提醒其2 人注
      意，旋訴外人游明宏超速駕車猛烈撞擊訴外人林進宏之前
      開車輛。又本件車禍於偵查中經送臺灣省桃園縣區車輛行
      車事故鑑定委員會鑑定結果，認為「車牌號碼3015－VR駕
      駛人駕駛自小客車沿國道1 號高速公路往北方向行駛內側
      車道，經肇事地，控車失當右偏撞擊沿中線車道行駛詹正
      豪自小客車後撞擊外側護欄彈入車道而停於內側車道，之
      後賈至正駕駛自小貨車沿內側車道再行撞擊3015－VR自小
      客車，乘員林進宏及歐佩吟下車時，隨後游明宏駕駛自小
      客車變換至內側車道撞擊車號3015－VR自小客車與訴外人
      林進宏、歐佩吟」等語，嗣再送臺灣省車輛行車事故覆議
      鑑定委員會結果，亦為相同之認定，此有臺灣省桃園縣區
      車輛行車事故鑑定委員會97年12月12日桃縣行字第097520
      3692號函附之鑑定意見書、臺灣省車輛行車事故覆議鑑定
      委員會98年6 月30日覆議字第0986202341號函附於偵查卷
      內可稽（見偵查卷第36頁至第43頁、第80頁）。是第一階
      段事故發生後，第二階段發生前，訴外人林進宏、歐佩吟
      確實有下車察看，而系爭保險契約之平安保險身故金所約
      定之保險事故（死亡），於第一階段尚未發生。
    2.按系爭保險契約中之平安保險契約條款第8 條所謂「直接
      」，係指具有相當因果關係，即如原告所指之不經過中間
      事物而言，惟此之所謂「中間事物」是指原始事件發生後
      再介入的其他中間事物，而該中間事務係單獨促成或造成
      最終結果發生，因而使原始事件與最終結果間之關係中斷
      的事物，例如被保險人車禍發生後，在送醫途中因救護車
      翻覆致傷勢加重而死亡，或送醫後因醫院治療不當而不治
      ，或因其他人故意縱火燒燬醫院致被保險人走避不及而死
      亡等情形，在法律概念上稱之為「因果關係中斷」；若原
      始事件發生即繼續作用至最終結果發生，而無中間事物介
      入及中斷原始事件與最終結果間之關係者，始為「直接」
      ，而具有相當因果關係。本件訴外人詹正豪於警詢及偵查
      中證稱：「…C 車（即賈至正) 的司機還有往我的方向走
      帶著閃游標誌要把警示標誌放在後面，過沒2 分鐘，我就
      聽到有1 台車很快的衝過去，往Ａ（即林進宏）車撞下去
      ，接著我就聽見零件飛散的聲音，然後我就看到原本在Ａ
      車旁邊的人倒臥，當時我有看到他的腿是朝內側車道」等
      語（見相驗卷第17頁、第55頁背面），且訴外人游明宏當
      時駕駛車牌號碼7895-QV 號自用小客車以時速170 至200
      公里，駕駛車輛以左前側猛烈撞擊並劇烈摩擦，瞬間發出
      爆炸般之撞擊聲，閃煞不及猛烈撞擊訴外人林進宏所駕駛
      之車輛，致車旁之訴外人歐佩吟受衝撞倒臥在地，車內坐
      於駕駛座之訴外人林進宏則係受有前額及頂部頭皮多處挫
      傷、左顴骨處1 公分裂傷、胸部前方1 ×1 公分挫傷、右
      膝1 ×0.5 公分挫傷、3 ×3 公分挫傷、左前臂分別有3
      公分裂傷、3 公分裂傷、1 公分裂傷、右手肘挫傷之傷害
      ，係因頭胸部及四肢挫傷致顱內出血而死亡，此有天成醫
      院診斷證明書、臺灣桃園地方法院檢察署97年7 月6 日勘
      驗筆錄、相驗筆錄、相驗屍體證明書、採證照片在卷可佐
      （見相驗卷第47頁至第48頁、第66頁至第67頁、第116 頁
      至第134 頁）。是訴外人林進宏於其所駕駛之車輛經訴外
      人游明宏所駕駛之車輛猛烈撞擊後死亡，其死亡結果與訴
      外人游明宏之過失行為間具有相當因果關係，至為明確。
      足認訴外人林進宏於第一階段酒後駕車行為即因第二階段
      、第三階段訴外人游明宏、余國華駕車撞擊致死之中間事
      物出現，而生因果關係中斷。
    3.按主張法律關係存在之當事人，僅需就該法律關係發生所
      需具備之特別要件，負舉證責任，至於他造主張有利於己
      之事實，應由他造舉證證明（最高法院48年台上字第887
      號判例參照）。準此，在保險契約之糾紛事件，倘上訴人
      已就保險契約之存在與被保險人死亡等事實，盡相當之舉
      證，而保險人抗辯被保險人係自殺死亡，其不負賠償責任
      等情，自屬主張有利於己之事實，即應由保險人負舉證責
      任（最高法院91年度台上字第2187號、第1272號判決意旨
      參照）。本件被告抗辯訴外人林進宏係因酒醉駕車致成死
      亡之結果，依系爭保險契約約定屬除外責任事由，被告不
      負給付保險金之責，並援引臺灣省桃園縣區車輛行車事故
      鑑定委員會97年12月12日桃縣行字第0975 203692 號函附
      鑑定意見書、臺灣省車輛行車事故覆議鑑定委員會98 年6
      月30日覆議字第0986202341號函、國立交通大學99 年8月
      5 日交大營運字第0991008072號函附之行車事故鑑定意見
      書（見本院卷第21頁至第28頁、第143 頁至第150 頁，本
      院刑事卷第156 頁至第158 頁）。惟查，臺灣省桃園縣區
      車輛行車事故鑑定委員會前開鑑定意見書、臺灣省車輛行
      車事故覆議鑑定委員會前開函釋及國立交通大學行車事故
      鑑定意見書，均認為上開第一階段，訴外人林進宏酒後駕
      車僅為操控不當致與訴外人詹正豪、賈至正所駕駛之自用
      小客車發生碰撞事故之直接原因，第一階段訴外人林進宏
      酒後駕車發生碰撞並下車察看情況，已與第二階段、第三
      階段無關，即第一階段訴外人林進宏酒後駕車與第二階段
      、第三階段訴外人林進宏死亡結果，因果關係已生中斷，
      且被告並未提出其他證據證明訴外人林進宏在第一階段之
      酒後駕車行為與第三階段所生訴外人林進宏死亡之結果間
      有何相當因果關係，而符合系爭保險契約約定屬除外責任
      事由之證據，是被告辯稱訴外人林進宏係因酒駕行為導致
      死亡之結果云云，不足採信。
（三）若因果關係已中斷，訴外人林進宏於第一階段事故發生後
      ，未及時擺設警告標誌與其酒後駕車間是否仍有相當因果
      關係？
      按汽車在行駛途中，因機件故障或其他緊急情況無法繼續
      行駛時，應滑離車道，在路肩上停車待援。滑離車道時，
      應先顯示方向燈逐漸減速駛進路肩，車身或所載貨物突出
      部分，須全部離開車道。待援期間除顯示危險警告燈外，
      並在故障車輛後方50公尺至100 公尺處設置車輛故障標誌
      警示之。前項情形汽車無法滑離車道時，除顯示危險警告
      燈外，應在故障車輛後方100 公尺以上處設置車輛故障標
      誌，同時應即通知該管公路管理機關或警察機關協助處理
      ，高速公路及快速公路交通管制規則第15條第1 項、第2
      項分別定有明文。本件訴外人林進宏駕駛車輛與訴外人詹
      正豪、賈至正發生擦撞後即行停放於內側車道，待援期間
      訴外人林進宏並未顯示危險警告燈及於車輛後方設置車輛
      故障標誌之，且已下車察看情形，佐以訴外人賈至正於警
      詢及偵查中均具結證稱：「…我喊時，林進宏、歐佩吟2
      個人都有抬起頭來看我，我從下車到放三角架約3 分鐘，
      放三角架後約10秒，我就看到有1 台車從內側衝向林進宏
      的車，就聽到零件爆炸的聲音飛散…」等語（見相驗卷第
      58頁背面至第59頁）；鑑於訴外人游明宏駕車當時速高達
      170 至200 公里之間，任何人於此短暫10秒時間內，縱未
      酒後駕車，亦無法有充裕時間將其駕駛車輛滑離車道至路
      肩，亦無法有充裕時間將顯示危險警告燈及車輛故障標誌
      放置於故障車輛後方100 公尺以上處以提醒後方車輛注意
      ，是其於第一階段酒後駕車行為而發生事故後下車察看情
      形，未及時擺設警告標誌與其酒後駕車間仍欠缺相當因果
      關係。
七、綜上所述，訴外人林進宏於97年7 月6 日凌晨0 時45分許，
    雖酒後駕駛車牌號碼3015-VR 號自用小客車行駛於國道1 號
    高速公路北上路段，惟其於第一階段保險事故尚未發生，即
    第一階段酒後駕車與第二階段、第三階段訴外人林進宏死亡
    已產生因果關係中斷，且其於第一階段事故發生後，未及時
    擺設警告標誌與其酒後駕車間亦欠缺有相當因果關係，是被
    告抗辯依據系爭保險契約之平安保險契約條款第8 條除外責
    任（原因）第4 款約定而拒絕給付原告平安保險附約身故保
    險金300 萬元，即屬無據。
八、按保險人應於要保人或被保險人交齊證明文件後，於約定期
    限內給付賠償金額。無約定期限者，應於接到通知後15日內
    給付之。保險人因可歸責於自己之事由致未在前項規定期限
    內為給付者，應給付遲延利息年利1 分。保險法第34條定有
    明文。查本件原告於訴外人林進宏死亡後即依系爭保險契約
    向被告申請給付意外身故保險金300 萬元，惟經被告於97年
    8 月19日通知拒絕理賠，此為兩造所不爭執，且被告復未舉
    證證明其拒絕理賠係非可歸責於自己之事由所致，是原告請
    求被告應自97年8月20日起負遲延責任之責，即非無據。
九、從而，原告本於保險契約受益人身分請求被告給付平安保險
    附約身故保險金300 萬元，及自97年8 月20日起至清償日止
    ，按週年利率10％計算之遲延利息，為有理由，應予准許。
十、原告勝訴部分，兩造均陳明願供擔保，請准宣告假執行或免
    為假執行，經核均無不合，爰分別酌定相當之擔保金額宣告
    之。
十一、本件事證已臻明確，兩造其餘之主張、陳述及所提之證據
      資料，核與判決結果無何影響，爰不一一論述，附此敘明
      。
十二、據上論結，本件原告之訴為有理由，依民事訴訟法第78條
      、第390 條第2 項、第392 條，判決如主文。
中    華    民    國    100   年    3     月    2     日
                        民事第二庭  法  官  高明德
以上正本係照原本作成。
如對本判決上訴，須於判決送達後20日內向本院提出上訴狀。如
委任律師提起上訴者，應一併繳納上訴審裁判費。
中    華    民    國   100    年    3     月    3     日
                                    書記官  崔青菁